【裁判字號】    95,訴,294
【裁判日期】    951225
【裁判案由】    殺人未遂
【裁判全文】
臺灣雲林地方法院刑事判決               95年度訴字第294號
公  訴  人  臺灣雲林地方法院檢察署檢察官
被      告  己○○
選任辯護人  林重仁律師
上列被告因殺人未遂案件，經檢察官提起公訴（95年度偵字第17
70號），本院判決如下：
    主  文
己○○傷害人之身體，處有期徒刑壹年陸月。
    事  實
一、己○○曾於民國95年2 月間某日，搭載友人乙○○前往雲林
    縣林內鄉坪頂某處，在該處因丙○○要求其離去而與丙○○
    發生口角及拉扯。嗣己○○於95年3 月23日晚上11時30分許
    ，與乙○○前往雲林縣林內鄉○○村○○路27號「歡唱100
    卡拉OK」店，因在店內巧遇丙○○，又與丙○○發生爭執，
    詎己○○竟基於傷害人身體之犯意，至該店廚房內拿取菜刀
    1 把，在場之甲○○見狀，即與己○○互搶該把菜刀，菜刀
    柄因而斷裂，己○○即持該斷柄菜刀之刀刃部分，接續揮向
    丙○○之頭部、肩膀等處，致丙○○受有枕部頭皮撕裂傷（
    15.3 ×1公分、2 公分×1 公分）、面部撕裂傷（9 公分×
    1 公分、9 公分×1 公分、8 公分×1.5 公分）、左肩部撕
    裂傷（3 公分×2 公分、1 公分×2 公分）、左耳垂撕裂傷
    （2.5 公分×1 公分）之傷害。
二、案經丙○○訴由雲林縣警察局斗六分局報告臺灣雲林地方法
    院檢察署檢察官偵查後起訴。
    理  由
一、訊據被告己○○對上揭傷害告訴人丙○○之事實坦承不諱，
    核與證人丁○○於本院審理時證述之情節相符，證人即告訴
    人除認被告係基於殺人犯意外，亦指陳上開事實，此外，並
    有竹山秀傳醫院（下稱秀傳醫院）95年4 月1 日診斷證明書
    1 紙、秀傳醫院95年8 月10日函附之告訴人病歷1 份、現場
    照片4 張，及扣案之斷柄菜刀刀刃1 面可資佐證，足認被告
    自白與事實相符，堪可採信，本件事證明確，被告犯行洵堪
    認定。
二、按殺人未遂罪之成立，須於實施殺害時，即具有使其喪失生
    命之故意，而未發生死亡之結果者，始足當之。而殺人未遂
    與傷害罪之區別，應以加害人有無殺意為斷，即在下手加害
    時是否明知或預見足以致死而不違背其本意，此一主觀要件
    ，既關係罪責之成立與否，自應憑證據予以證明，且不容有
    合理懷疑存在。至於被害人受傷處所是否為致命部位、傷勢
    之輕重、加害人所用之兇器為何，雖可供認定有無殺意之參
    考，究不能據為絕對之標準（最高法院94年度臺上字第6857
    號判決意旨參照）。又動機雖非犯罪成立要件，但恆為判斷
    犯意之主要參考資料。是應視其犯罪動機、下手情形、殺傷
    次數、殺傷部位、傷勢程度等綜合判斷，俾為認定。本件檢
    察官以：頭部為人體生命中樞，亦為脆弱部位，若以刀器刺
    穿，隨時有致命危險，被告為智識清楚之成年人，當知此危
    險性，被告持刀刃砍殺告訴人頭部時，應有預見告訴人可能
    因此致死，是其有殺人之犯意甚明，且被告不顧甲○○之攔
    阻，執意取走斷柄之刀刃追砍告訴人，益見其殺人犯意堅定
    ，而被告見告訴人受傷流血，卻仍持續追砍，足見其確有殺
    人之犯意，另扣案的刀刃尖端縱然沒有扭曲變形，但被告未
    必是以刀刃尖端砍殺告訴人，所以刀刃尖端有無扭曲變形不
    影響被告的犯行等語（見本院卷第109 、191 頁、229 頁反
    面檢察官之論告書及論告意旨）；告訴人亦認被告拿刀是要
    殺他，被告還喊說「給你死」等語。惟被告則堅決否認有何
    殺人犯意。經查：頭部固為人體之要害，惟觀卷內秀傳醫院
    函送之告訴人病歷及診斷證明書（見本院卷第116-144 頁）
    可知，告訴人共受有8 處傷口，分別位於頭皮、額頭、臉頰
    、耳垂、左肩等處，而告訴人所受刀傷之傷口形狀前後狹窄
    中間較寬，傷口長度有達15.3公分、9 公分及8 公分者，顯
    見被告並非以插刺、劈砍等重擊方式攻擊告訴人要害部位，
    而係以朝告訴人頭部、肩膀揮動刀刃之方式加害於告訴人，
    致告訴人受上開傷害，且觀告訴人臉部、頭部之傷口不深，
    均可見被告下手非重。而被告所持之刀刃1 面，經本院當庭
    勘驗結果，刀刃部分尚稱銳利，刀體尖端開封處沒有捲曲變
    形，仍然保持尖銳狀態，有本院95年5 月30日、95年12月11
    日勘驗筆錄各1 份在卷可參（本院卷第39頁反面、第229 頁
    ），則倘被告殺意已堅，大可持刀刃往告訴人心臟、頸部等
    致命部位直刺即可，告訴人又豈只上開傷勢而已？再被告與
    告訴人均一致供陳，2 人僅有於95年2 月間，於被告搭載乙○○前往雲林縣林內鄉坪頂某處找告訴人時，因告訴人要求
    被告離開而與告訴人發生口角及拉扯，除此之外並無深仇大
    恨，此次僅因偶然巧遇再生爭執，衡情當不致因此即萌殺意
    。又依證人丁○○到庭證稱：告訴人受傷跑到對面馬路後，
    被告沒有追過去，他就走了等語（本院卷第88頁反面），足
    認被告對告訴人亦無進一步追殺之舉動，是由上述被告下手
    之情形、動機、犯後舉止及告訴人傷勢程度等情觀之，尚難
    認定被告具有殺人之犯意。又縱如告訴人所言，被告有口稱
    「給你死」等語，但人於盛怒之時，不免口出惡言，常言過
    其實，被告於當日巧遇告訴人後與其發生口角，於下手攻擊
    之際口出給你死等語，僅足認係一時激忿之情緒性言詞，自
    不能憑以認定被告有殺人犯意。綜上所述，足認被告辯稱：
    未具殺人犯意等語，尚可採信，檢察官所指尚有誤會。
三、查被告行為後，刑法已於94年1 月7 日修正，94年2 月2 日
    公布，並於95年7 月1 日施行，其中關於主刑之罰金法定刑
    ，刑法第277 條第1 項之罰金法定刑規定得科銀元1,000 元
    以下罰金，依罰金罰鍰提高標準條例第1 條前段規定之提高
    倍數10倍，及修正前刑法第33條第5 款規定之罰金最低額1
    元計算，本罪之罰金刑最高為銀元10,000元即新臺幣30,000
    元，最低額為銀元1 元即新臺幣3 元。而依修正後刑法施行
    法增訂第1 條之1 規定：刑法分則編所定罰金之貨幣單位為
    新臺幣。94年1 月7 日刑法修正時，刑法分則編未修正之條
    文定有罰金者，自94年1 月7 日刑法修正施行後，就其所定
    數額提高為30倍。又修正後之刑法第33條第5 款規定為：「
    罰金：新臺幣1,000 元以上，以百元計算之。」，是依修正
    後之法律，該罪所得科處之罰金刑最高為新臺幣30,000元，
    最低為新臺幣1,000 元，比較修正前後本罪之罰金法定刑最
    低額，修正後之規定並未較有利於被告，依刑法第2 條第1
    項前段規定，仍適用被告行為時即修正前之刑法規定論處。
    是核被告所為係犯刑法第277 條第1 項傷害罪。公訴人認係
    刑法第271 條第1 、2 項之殺人未遂罪，尚有未洽，惟起訴
    基本社會事實相同，應變更起訴法條。另被告辯稱犯後有向
    警方報案自首等語，並提出電話號碼0000000000號電話之通
    聯紀錄1 份為證，惟查，本案發生後，被告之妻林春妙雖於
    95年3 月23日晚上11時53分許，以門號0000000000號之電話
    撥打110 報案，惟其報案內容為「其先生酒醉受傷，不肯就
    醫，想請警方幫忙協助就醫」，有南投縣警察局竹山分局95
    年11月17日函文1 紙在卷可稽（本院卷第217 頁），並參酌
    據報前往被告家中處理之員警庚○○到庭證稱：我到現場看
    到被告都是血，所以就請救護車，我們問被告為何會這樣，
    被告都不肯說，我們看到他整個都是血，我們就叫救護車送
    秀傳醫院，被告沒有跟我說他有跟人家發生爭執，我們問他
    問題他都不講，他太太只有在對他講，但是我們聽不出所以
    然，只隱約知道在斗六那邊發生事情，根本聽不清楚，我有
    問他身上的血跡怎麼來的，但是他不肯說，他只有說在斗六
    發生事情，但是什麼路他說不清楚（本院卷第179-183 頁）
    ，及林春妙於審理時所言：被告回來後很緊張，叫我打電話
    報案，當時110 是位小姐接聽的，我說我先生叫我打電話報
    案他跟人家打架，我跟小姐說他身上都是血，他問我說要不
    要請我先生先就醫，我就說對方我們不認識，對方不知道怎
    麼樣了，可不可以請員警到我們家處理。被告有說他跟人家
    打架，說他打傷人，對方他不認識，我問他說在哪裡，他說
    他不知道是什麼路，問他說對方是誰他說他不認識。警察有
    問被告說你怎麼了，被告說他跟人家發生爭執，他們也一直
    問我先生在哪裡，我先生就說不知道什麼路，我就一直跟員
    警強調說現在可不可以協助知道對方是誰，因為我擔心對方
    不知道怎麼了，他身上的血，他有告知是對方的血跡（本院
    卷第184-186 頁）等情觀之，足認林春妙於報案時，並未表
    明被告所犯案件具體內容，而被告於員警到其家中後，亦未
    向警方申告自己之犯罪事實，僅泛稱與人打架、發生事情，
    核與刑法所定自首行為人須具體申告其犯罪行為之要件不合
    。又依證人丁○○之證言：在卡拉OK店的時候，告訴人跑到
    對面的馬路倒在那邊，然後救護車來把告訴人載走，然後警
    察在那邊問，我就說在那邊打架，警察問我說對方是什麼人
    ，我就說我不曉得，後來我和警察一起去醫院，乙○○跟告
    訴人是坐救護車去的，到秀傳醫院，我們上去看的時候，醫
    生說急診室不能進去，後來好像1 點多的時候警察說我要回
    派出所做筆錄，我就跟警察到樓下，在樓下的時候就看到己○○跟他太太，我就跟警察說那個人就是剛才打架的那個人
    等語（本院卷第92-94 頁），員警始知悉被告為下手實施傷
    害之行為人，是本件被告並無自首之行為，堪予認定；另被
    告係於95年3 月23日晚上11時30分許與告訴人發生爭執進而
    持刀傷害，業據被告供明在卷，起訴書記載為95年3 月23日
    晚上8 時許，容有未洽，均併此敘明。爰審酌被告僅因與告
    訴人口角即持刀傷人，致告訴人受有上開傷害，及被告犯後
    坦承犯行、迄今尚未與告訴人達成和解、教育程度為國小等
    一切情狀，量處如主文所示之刑。至被告持以傷人之斷柄菜
    刀刀刃1 面，並非違禁物，此刀刃係被告在卡拉OK店內所取
    得，無證據可證明為被告所有，爰不另為沒收之諭知，附此
    敘明。
據上論斷，應依刑事訴訟法第299 條第1 項前段、第300 條，刑
法第2 條第1 項前段、第277 條第1 項，罰金罰鍰提高標準條例
第1 條前段，判決如主文。
本案經檢察官戊○○到庭執行職務。
中    華    民    國    95    年    12    月    25    日
                  刑事第三庭  審判長法  官 劉 國 賓
                                    法  官 廖 淑 華
                                    法  官 王 素 珍
以上正本證明與原本無異。
如不服本判決，應於判決收受後10日內，向本院提出上訴狀（須
附繕本）。
                                    書記官 李 達 成
中    華    民    國    95    年    12    月    28    日
附錄本案論罪科刑法條：
中華民國刑法第277條第1項
（普通傷害罪）
傷害人之身體或健康者，處3 年以下有期徒刑、拘役或1 千元以
下罰金。
犯前項之罪因而致人於死者，處無期徒刑或7 年以上有期徒刑；
致重傷者，處3 年以上10年以下有期徒刑。


司法院資訊處製作；財團法人民間司法改革基金會備份。
